【裁判字號】    98,易,444
【裁判日期】    990127
【裁判案由】    詐欺等
【裁判全文】
臺灣臺北地方法院刑事判決               98年度易字第444號
公  訴  人  臺灣臺北地方法院檢察署檢察官
被      告  丙○○原名潘乂靼.
上列被告因詐欺等案件，經檢察官提起公訴（98年度偵字第2576
號），本院判決如下：
    主  文
丙○○意圖為自己不法之所有，而侵占離本人持有之物，處罰金
新臺幣壹萬元，如易服勞役，以新臺幣壹仟元折算壹日。又意圖
為自己不法之所有，以不正方法由自動付款設備取得他人之物，
處有期徒刑陸月，如易科罰金，以新臺幣貳仟元折算壹日。
    事  實
一丙○○（原名潘乂靼）於民國97年9 月25日上午11點19分左右
  （起訴書誤載為10點27分），前往臺北市中山區○○○路○ 段
  119 號B1「天行者複合式餐廳」（下稱天行者餐廳，現已停業
  ）消費，至同日下午3 點左右使用該餐廳廁所，自廁所內洗手
  檯上取得脫離甲○○本人所持有之皮夾1 個（甲○○所有，於
  同日下午2 、3 點左右放置於洗手檯疏未取走），竟意圖為自
  己不法之所有，將該皮夾及其內之甲○○身分證、健保卡、機
  車駕照、臺新國際商業銀行及萬泰商業銀行之信用卡各1 張、
  華南商業銀行及國泰世華商業銀行、彰化商業銀行、匯豐商業
  銀行金融卡各1 張、現金新臺幣（下同）4900元等物，予以侵
  占入己，隨即於同日下午3 點27分左右離去。進而基於為自己
  不法所有之意圖，接續於附表所示時間，使用附表所載地點之
  自動櫃員機，以插入附表所列銀行金融卡，鍵入密碼即甲○○
  之出生年月日，佯裝係有正當權源持卡人之不正方法，使用提
  款功能，使各銀行所設自動付款設備辨識系統對於真正持卡人
  之判別陷於錯誤，誤認丙○○係有正當權源持卡人，而分別交
  付附表所列現金（合計12萬元）。嗣甲○○於同日下午5 點左
  右前往櫃檯準備結帳離去時，發現其放置於廁所洗手檯之皮夾
  疏未取走，返回廁所拿取時已遍尋不著，經查詢前述各銀行交
  易明細，知悉其華南商業銀行帳戶（帳號：000-00-0000000）
  及國泰世華商業銀行帳戶（帳號：000-00-000000-0 ）內存款
  遭盜領，遂報警調閱天行者餐廳及各銀行監視錄影畫面，發現
  提款人即為丙○○，始知上情。
二案經甲○○訴由臺北市政府警察局中山分局報請臺灣臺北地方
  法院檢察署檢察官偵查起訴。
    理  由
一被告以外之人於審判外之言詞或書面陳述，除法律有規定者外
  ，不得作為證據，刑事訴訟法第159 條第1 項固有明文；惟被
  告以外之人於審判外之陳述，雖不符同法第159 條之1 至之4
  規定，而經當事人於審判程序同意作為證據，法院審酌該言詞
  陳述或書面陳述作成時之情況，認為適當者，亦得為證據。又
  當事人、代理人或辯護人於法院調查證據時，知有第159 條第
  1 項不得為證據之情形，而未於言詞辯論終結前聲明異議者，
  視為有前項之同意，同法第159 條之5 亦定有明文。本件公訴
  人及被告丙○○於本院準備程序及審判程序中對於本院所引用
  之供述及非供述證據之證據能力均表示沒有爭執，且迄於言詞
  辯論終結前未聲明異議。經審酌本院所引用之供述及非供述證
  據資料作成時之情況，核無違法取證或其他瑕疵，認為以之作
  為證據為適當，均得做為證據。
二認定事實所憑之證據及理由：被告潘智冠否認有侵占皮夾及盜
  領存款之犯行，辯稱：其沒有監視畫面中之上衣，畫面中的人
  都不是其本人云云。本院認為：
(一)告訴人甲○○於97年9 月25日下午2 點左右前往臺北市中山區
  ○○○路2 段119 號B1天行者餐廳消費，同日下午3 點左右使
  用該店廁所，將其所有之皮夾1 個（內含告訴人之身分證、健
  保卡、機車駕照、臺新國際商業銀行及萬泰商業銀行之信用卡
  各1 張、華南商業銀行及國泰世華商業銀行、彰化商業銀行、
  匯豐商業銀行金融卡各1 張、現金4900元等物）放置於該餐廳
  廁所內洗手檯上，離去時疏未取走，至同日下午5 點左右前往
  櫃檯準備結帳離去時，發現其放置於廁所洗手檯之皮夾疏未取
  走，返回廁所拿取時已遍尋不著，經查詢前述各銀行交易明細
  ，始發現其中華南商業銀行及國泰世華商業銀行帳戶內之存款
  ，已遭他人於附表所示時間，使用附表所載地點之自動櫃員機
  ，提領附表所列現金（合計12萬元）等情，有告訴人之華南商
  業銀行存摺存款日期別交易資料查詢單、國泰世華商業銀行存
  摺內頁影本（偵卷第69頁、第70頁）、臺新國際商業銀行97年
  10月20日臺新作文字第9715193 號函、永豐商業銀行97年10月
  21日永豐銀江子翠分行（097）字第00026號函及合作金庫商業
  銀行分別檢送之監視錄影光碟列印之畫面（同卷第23、24頁、
  第31、32頁，本院卷第44至47頁）等在卷可憑，且與證人即告
  訴人甲○○、證人即天行者餐廳之員工乙○○之證言相符，堪
  認屬實。
(二)依天行者餐廳客戶消費情形表、進場單據明細（偵卷第72、73
  頁）可知，被告於天行者餐廳之客戶卡號為A21118，於97年9
  月25日當天進場時間為上午11點19分3 秒，離場時間為同日下
  午3 點27分19秒，結帳時間為3 點27分45秒。又依被告當時使
  用之行動電話0000000000通聯調閱查詢單（同卷第74頁）觀之
  ，該門號於97年9 月25日當天上午11點31分2 秒發話之基地臺
  位置為臺北市中山區○○○路○ 段141 號12樓屋頂，與天行者
  餐廳之位置近在咫尺。參以天行者餐廳97年9 月25日下午3 點
  27分40秒、41秒（本院卷第31、30頁，畫面顯示之時間為3 點
  28分40秒、41秒，業據證人乙○○敘明該餐廳之錄影設備快1
  分鐘，偵卷第22頁），及下午3 點27分44秒（本院卷第43頁）
  之監視器畫面所顯示，當時於櫃檯結帳之短髮、黑色短袖上衣
  （胸前左側口袋有白色圖案）、側背長方型白色背包之男子，
  雖因監視器清晰度不足，依列印出之畫面無法辨識該名男子之
  面貌是否為被告，但經證人乙○○親自觀看監視器畫面之結果
  ，確認該名男子係天行者餐廳之常客即被告，亦據證人乙○○
  證述甚詳（偵卷第21至22頁調查筆錄、第45至49頁指認紀錄）
  ，足認被告於97年9 月25日上午11點19分左右前往天行者餐廳
  消費，並於同日下午3 點27分45秒結帳後離去等情屬實。
(三)經本院當庭勘驗臺新國際商業銀行江翠分行97年9 月25日下午
  4 點14分20秒至4 點16分28秒之自動櫃員機監視畫面結果顯示
  ，畫面中提款人之體型與被告相似，所戴深色安全帽款式及正
  前方橢圓形標誌與被告遭查獲時持有之安全帽（偵卷第55頁）
  樣式相似，畫面中提款人穿著之黑色上衣左上方口袋白色標誌
  ，復與天行者餐廳97年9 月25日下午3 點27分44秒監視器畫面
  （本院卷第43頁）中結帳之人（即被告）所穿著之黑色上衣相
  似，有本院99年1 月12日審判筆錄（本院卷第67頁反面）可憑
  。又依永豐商業銀行江子翠分行97年9 月25日下午4 點19分27
  秒自動櫃員機監視器畫面（偵卷第58頁、本院卷第46頁）觀之
  ，畫面中提款人所穿著之黑色短袖上衣（胸前左側口袋有白色
  圖案），及左手所提白色背包，亦與前述天行者餐廳97年9 月
  25日下午3 點27分44秒監視器畫面中之被告所穿著之黑色上衣
  及白色背包相仿。再依合作金庫商業銀行海山分行97年9 月25
  日下午4 點3 分18秒、下午4 點5 分48秒之自動櫃員機監視錄
  影畫面（偵卷第32頁、本院卷第47頁）觀之，畫面中提款之男
  子，不僅所穿著之黑色短袖上衣（胸前左側口袋有白色圖案）
  ，及左手所提白色背包，與前述天行者餐廳97年9 月25日下午
  3 點27分44秒監視器畫面中之被告所穿著之黑色上衣及白色背
  包相仿，因該名男子所戴口罩已褪至鼻部以下，更可顯見提款
  之人確係被告無疑。
(四)自告訴人於97年9 月25日下午3 點左右將皮夾放置於臺北市中
  山區○○○路○ 段119 號B1天行者餐廳廁所洗手檯旁，至同日
  下午4 點左右前述帳戶存款遭盜領該段期間，被告不僅於同日
  上午11點19分左右前往同一地點，至同日下午3 點27分45秒始
  結帳離去，於該段期間與告訴人同處一地，且以臺北市中山區
  ○○○路2 段119 號天行者餐廳至臺北縣板橋市○路○ 段5 號
  之10永豐商業銀行（附表編號1 第一筆盜領地點）之距離而言
  ，車程約半小時左右，足供被告於該日下午3 點27分左右自天
  行者餐廳出發，於同日下午4 點5 分左右抵達永豐商業銀行江
  子翠分行。參以告訴人前述華南商業銀行及國泰世華商業銀行
  帳戶均以自己之出生年月日為密碼，其身分證又置於皮夾內，
  取得告訴人皮夾之人自可輕易鍵入告訴人之出生年月日，佯裝
  係有正當權源之持卡人等情，均足證於97年9 月25日下午3 點
  左右，將告訴人放置於臺北市中山區○○○路○ 段119 號B1天
  行者餐廳廁所洗手檯旁之皮夾取走，並於附表所示時間，使用
  附表所載地點之自動櫃員機，盜領附表所列銀行帳戶存款等行
  為，確係被告所為。
(五)按刑法第337 條所謂遺失物，係指物之本人無拋棄之意思，由
  於偶然原因而離本人持有之物，同條所謂離本人所持有之物，
  係指物之離其持有，非出於本人之意思者而言，最高法院著有
  50 年 度臺上字第2031號判例可參。據此，除遺失物、漂流物
  外，凡非基於本人之意思，一時脫離其本人所持有之物，均屬
  「離本人所持有之物」。又刑法上所謂「持有」，即須具有支
  配其物之意思及事實上支配其物而言，若動產脫離該持有人之
  持有範圍，而失其持有之狀態，則該動產即屬脫離本人持有之
  物。本件天行者餐廳平日乃供不特定人士進入消費，並無管制
  等情，業據證人即告訴人於警詢時證述甚詳（偵卷第7 頁），
  是告訴人將其皮夾放置於於臺北市中山區○○○路○ 段119 號
  B1 天 行者餐廳廁所洗手檯後，顯然已失其持有之狀態，被告
  將之侵占入己，自構成刑法第337 條侵占離本人持有之物罪。
(六)綜上所述，本件證據明確，已可認定被告有事實欄所載侵占離
  本人持有之物、以不正方法由自動付款設備取得他人之物等犯
  行，應依法論科。
三論罪科刑之依據：核被告所為，係犯刑法第337 條侵占離本人
  持有之物、第339 條之2 以不正方法由自動付款設備取得他人
  之物等罪。又所謂接續犯，係指數行為於同時同地或密切接近
  之時地實行，侵害同一之法益，各行為之獨立性極為薄弱，依
  一般社會健全觀念，在時間差距上，難以強行分開，在刑法評
  價上，以視為數個舉動之接續施行，合為包括之一行為予以評
  價，較為合理，而為包括之一罪，最高法院著有98年度臺上字
  第17號判決意旨可參。本件被告於97年9 月25日下午4 點5 分
  至4 點18分期間接續提領告訴人存款之多次以不正方法由自動
  付款設備取得他人之物之犯行，於自然概念上雖屬數行為，然
  均係利用侵占告訴人之皮夾而持有前述帳戶提款卡之同一次機
  會所為，時間密接，地點相近，行為方式與侵害法益亦相同，
  堪認均係基於單一犯意接續所為，於法律評價上應屬接續犯之
  實質上一罪。其前述侵占離本人持有之物、以不正方法由自動
  付款設備取得他人之物等2 行為之犯意各別，行為有異，應分
  論併罰之。本院審酌被告侵占之金額雖僅4900元，但皮夾內有
  多張告訴人之證件及提款卡、信用卡，造成告訴人須受四處奔
  波掛失止付等繁瑣手續之擾，而其盜領之金額則高達12萬元，
  且犯後毫無悔悟之意等一切情狀，分別量處如主文所示之刑，
  罰金部分並諭知易服勞役之折算標準，徒刑部分並諭知易科罰
  金之折算標準。
四適用之法條：刑事訴訟法第299 條第1 項前段，刑法第337 條
  、第339 條之2 、第42條第3 項、第41條第1 項前段，刑法施
  行法第1 條之1 。
本案經檢察官沈志成到庭執行職務
中    華    民    國    99    年    1    月    27    日
                  刑事第15庭  審判長法  官   廖紋妤
                                    法  官   黃桂興
                                    法  官   邱蓮華
上正本證明與原本無異。
如不服本判決應於收受送達後10日內向本院提出上訴書狀，並應
敘述具體理由；其未敘述上訴理由者，應於上訴期間屆滿後20日
內向本院補提理由書（均須按他造當事人之人數附繕本）「切勿
逕送上級法院」。告訴人或被害人如對於本判決不服者，應具備
理由請求檢察官上訴，其上訴期間之計算係以檢察官收受判決正
本之日期為準。
                                    書記官   葉宜玲
中    華    民    國    99    年    1     月    27    日
【附表】
┌──┬────────┬────────┬──────┬─────┐
│編號│盜領時間        │盜領地點        │盜領帳戶    │盜領金額  │
│    │                │                │            │（新台幣）│
├──┼────────┼────────┼──────┼─────┤
│ 1  │97年9 月25日下午│臺北縣板橋市雙十│華南商業銀行│2萬元各1筆│
│    │4 點5 分11秒及  │路2 段5 號之10  │000-00-00000│共4 萬元  │
│    │4 點5 分48秒    │永豐商業銀行    │11號帳戶    │          │
│    │                │江子翠分行      │            │          │
├──┼────────┼────────┼──────┼─────┤
│ 2  │97年9 月25日下午│臺北縣板橋市文化│華南商業銀行│2萬元各1筆│
│    │4 點12分34秒及  │路2 段182 巷3 弄│000-00-00000│共4 萬元  │
│    │4 點13分47秒    │79號            │11號帳戶    │          │
│    │                │臺新國際商業銀行│            │          │
│    │                │江翠分行        │            │          │
├──┼────────┼────────┼──────┼─────┤
│ 3  │97年9 月25日下午│臺北市板橋市文化│華南商業銀行│2萬元     │
│    │4 點18分        │路2 段443 號合作│000-00-00000│          │
│    │                │金庫商業銀行海山│11號帳戶    │          │
│    │                │分行            │            │          │
│    │                │                │            │          │
├──┼────────┼────────┼──────┼─────┤
│ 4  │97年9 月25日下午│臺北市板橋市文化│國泰世華商業│2萬元     │
│    │4 點18分        │路2 段443 號合作│銀行019-05-7│          │
│    │                │金庫商業銀行海山│36071-1 號帳│          │
│    │                │分行            │戶          │          │
│    │                │                │            │          │
└──┴────────┴────────┴──────┴─────┘
附錄論罪科刑法條
刑法第337條
意圖為自己或第三人不法之所有，而侵占遺失物、漂流物或其他
離本人所持有之物者，處500 元以下罰金。
刑法第339條之2第1項
意圖為自己或第三人不法之所有，以不正方法由自動付款設備取
得他人之物者，處3 年以下有期徒刑、拘役或1 萬元以下罰金。

司法院資訊處製作；財團法人民間司法改革基金會備份。
